【裁判字號】    95,易,534
【裁判日期】    951225
【裁判案由】    詐欺
【裁判全文】
臺灣臺中地方法院刑事判決               95年度易字第534號
公  訴  人  臺灣臺中地方法院檢察署檢察官
被      告  賴正
                      弄19號.
上列被告因詐欺案件，經檢察官聲請簡易判決處刑（94年度偵字
第14481 、15239 、16840 號），本院豐原簡易庭認應適用通常
程序，簽由本院審理，本院判決如下：
    主  文
賴正幫助共同連續意圖為自己不法之所有，以詐術使人將本人
之物交付，累犯，處有期徒刑肆月，如易科罰金，以銀元佰元
即新台幣玖佰元折算壹日。
    事  實
一、賴正（起訴書誤載為丁○○）曾因妨害自由案件，經臺灣
    彰化地方法院於民國93年2 月17日以91年度訴字第1127號判
    處有期徒刑5 月，上訴臺灣高等法院臺中分院後撤回確定，
    甫於同年93年8 月10日易科罰金執行完畢，竟仍不知悔改，
    明知一般人收集金融帳戶使用常與財產犯罪密切相關，且取
    得他人存摺之目的在於收取贓物及掩飾犯行，並逃避檢警查
    緝，竟不顧他人所可能遭害之危險，仍以縱若有人持以犯罪
    亦無違反其本意之意思，基於幫助詐欺不確定故意，於94年
    4 月19日17時許，在花蓮縣花蓮市○○里○○鄰○○路273 巷
    3 弄19號住處附近之網咖，將其於94年4 月18日，分別向第
    一銀行花蓮分行開設00000000000 號帳戶、中國信託銀行花
    蓮分行開設000000000000號帳戶及台新銀行花蓮分行開設00
    000000000000號帳戶之存摺、提款卡及密碼借予綽號「阿文
    」之成年男子，供其「轉帳」使用，而容任他人使用其上開
    帳戶遂行犯罪，而施以幫助。嗣「阿文」取得前開存摺、提
    款卡及密碼後，即與其所屬之詐欺集團成員，共同基於意圖
    為自己不法所有之犯意聯絡，由詐欺集團成員先後為下列詐
    騙行為：
  (一)94年4 月20日上午11時7 分以行動電話傳催款通知之簡訊予
    乙○○，乙○○遂撥打簡訊中所留電話與詐欺集團成員聯絡
    ，而該成員誆稱：信用卡帳單未繳，依其提供帳號繳納云云
    ，致乙○○不疑有他，依其指示至提款機轉帳匯款新台幣（
    下同）86,000元至賴正所開設台新銀行花蓮分行00000000
    000000號帳戶內，及匯款13,000元至陳柏帆（檢察官另案偵
    辦中）所開設台新銀行臺南分行之帳戶內。
  (二)94年4 月26日下午1 時許，以行動電話傳催款通知之簡訊予
    丙○○，丙○○遂撥打簡訊中所留電話與詐欺集團成員聯絡
    ，而該成員誆稱：信用卡帳單未繳，依其提供帳號繳納云云
    ，致丙○○不疑有詐，依其指示至提款機轉帳7 筆匯款，共
    計384,000 元至賴正所開設中國信託銀行花蓮分行000000
    00 0000 號帳戶內。
  (三)94年4 月27日上午11時許，以行動電話傳催款通知之簡訊予
    戊○○，戊○○遂撥打簡訊中所留電話與詐欺集團成員聯絡
    ，而該成員誆稱：尚有信用卡帳單3 萬元未繳，依其指示至
    提款機操作云云，致戊○○不疑有詐，依其指示至提款機轉
    帳2 筆匯款，共計194,036 元至賴正所開設第一銀行花蓮
    分行00000000000 號帳戶內。
  (四)94年4 月27日某時，以行動電話傳催款通知之簡訊予己○，
    己○遂撥打簡訊中所留電話與詐欺集團成員聯絡，而該成員
    誑稱：須設立防火牆，請至提款機操作云云，致己○不疑有
    他，依詐騙成員指示持其金融卡至提款機操作，而分別於(1)
    同日上午11時27分，將7,882 元匯入甲○○（業經本院判決
    確定）所開設彰化商業銀行豐原分行00000000000000000 號
    帳戶內；(2)同日下午13時19分，將28,000元匯入賴正所開
    設台新銀行花蓮分行00000000000000號帳戶內；(3)同日下午
    1 時22分，將20,000元匯入賴正所開設台新銀行花蓮分行
    00000000000000 號帳戶內。
二、嗣因乙○○、丙○○、戊○○、己○等人事後發覺有異，始
    知受騙，因而報警處理，而查悉上情。
三、案經臺中縣警察局豐原分局報告臺灣臺中地方法院檢察署檢
    察官偵查起訴。
    理  由
一、查被告之住所雖非在臺中縣、市境內，且其所幫助之正犯即
    詐欺集團成員均未查獲，而無從確定渠等之住所或居所地，
    惟有刑事訴訟法第7 條2 款之「數人共犯一罪」之情形，係
    屬相牽連案件，依刑事訴訟法第6 條第1 項之規定，本院對
    於與正犯具有廣義共犯關係（含共同正犯、教唆犯、幫助犯
    ）亦有管轄權。故本案同案被告甲○○之住所係設於臺中縣
    外埔鄉○○路431 號，且在臺中縣豐原市○○路298 號12號
    5 樓男友住處，將其所開設彰化商業銀行豐原分行00000000
    000000000 號等3 個帳戶存摺、提款卡及密碼，以7,000 元
    之代價，售予江裕榮（檢察官偵辦中）所帶同前來收購帳戶
    之兩名不詳姓名年籍之成年人使用，幫助詐欺集團，致使被
    害人己○於不疑有他，依詐騙成員指示持其金融卡至提款機
    操作，於94年4 月27日上午11時27分，將7,882 元匯入甲○○所開設前揭彰化商業銀行豐原分行之帳戶內，同案被告甲○○之犯罪地（販賣帳戶地點）及結果地（即詐欺匯款之帳
    戶開設地），均在臺中縣，而本件被告出借及同案被告甲○○出售上述存摺等物分別幫助詐欺集團犯罪，係屬數人共犯
    一罪之情形，為相牽連案件，依上開論述，本院對被告自有
    管轄權，合先敘明。
二、被告於上揭時地，將其所有之上揭3 本金融機構帳戶存摺、
    提款卡及密碼等物，借予「阿文」轉帳使用之事實，業據被
    告於本院審理時坦認不諱，核與被害人乙○○、丙○○、戊○○、己○等4 人於警詢中指述相符，並有台新銀行自動櫃
    員機交易明細表5 張、報案三聯單1 張、屏東縣警察局勤務
    指揮中心受理各類案件紀錄表1 紙、屏東縣警察局屏東分局
    人頭帳戶犯罪案件管制表、報案三聯單1 紙、中國信託客戶
    交易明細表4 張、高雄縣鳳山分局五甲派出所受理各類案件
    紀錄表1 紙、詐騙帳戶通報警示、詐騙電話停話申請表1 紙
    、中華郵政公司自動櫃員機儲戶交易明細表2 紙、台新國際
    商業銀行94年6 月2 日台新作集字第94058 南投縣政府中興
    分局府西派出所受理詐騙帳戶通報警示詐騙電託簡便格表、
    16 號 函所附陳柏帆開戶基本資料1 份、94年6 月10日台新
    作集字第9406198 號函所附賴正開戶基本資料及資金往來
    明細各1 份、第一商業銀行花蓮分局95年10月19日（95）一
    花密字第73號函所附開戶基本資料1 份、台新國際商業銀行
    95年10月18日台新作集字第9514262號函所附開戶基本資料1
    份、中國信託商業銀行95年10月26日中信銀集作0000000000
    97號函所附開戶基本資料1 份等附卷可佐。
二、按今日一般人至銀行開設帳戶並非難事，如非供犯罪之非法
    使用，衡情自無置自己名義帳戶不用，而借用他人帳戶使用
    之必要。且金融存款帳戶事關存戶個人財產權益之保障，其
    與存戶印鑑章結合，具高度專有性，除非本人或與本人親密
    關係者，難認有何理由可自由流通使用該存摺，一般人皆有
    妥為保管防止他人任意使用之認識，縱因特殊情況偶有交付
    他人使用之需，亦必然深入瞭解用途後再行提供以使用，方
    符常情。而該等專有物品如落入不明人士手中，極易被利用
    為與財產有關之犯罪工具，此又係具備一般生活智識者皆能
    體察之常識；參以邇來詐欺者使用他人存摺作為指示被害人
    匯款工具之犯罪類型層出不窮，並廣經媒體披載，凡對社會
    動態尚非全然不予關注者均能知曉，被告對此當無不知之理
    ，則縱使並不確知所提供之帳戶，係遭他人用以對被害人詐
    欺取財，亦無法確知取得帳戶之人係以何種方法於何時地為
    詐欺取財之具體內容，惟對於其所提供之上揭帳戶，將遭人
    作為詐欺取財犯行所得財物匯入及提領之工具使用，應有概
    括之認識，且可預見其發生，竟仍同意提供，顯對帳戶供他
    人取得不法犯罪所得之用，亦不違背其本意，且其無確信帳
    戶不至遭利用為犯罪之用，仍將帳戶提供他人，足認被告實
    有幫助他人犯罪之不確定故意至明。是以，被告前開自白，
    確與犯罪事實相符，堪予採信。本件事證明確，被告上開犯
    行，洵堪認定。
三、按行為後法律有變更者，適用行為時之法律。但行為後之法
    律有利於行為人者，適用最有利於行為人之法律，刑法第2
    條第1 項定有明文。茲因本件論罪科刑所應適用之刑法法律
    有下列變更，爰比較新舊法如下：
  (一)關於幫助犯之規定，被告於行為時之刑法第30條第1 項、第
    2 項分別規定：「幫助他人犯罪者，為從犯。雖他人不知幫
    助之情者，亦同」、「從犯之處罰，得按正犯之刑減輕之」
    ，而95年7 月1 日修正公布施行之刑法第30條第1 項、第2
    項則規定：「幫助他人實行犯罪行為者，為幫助犯。雖他人
    不知幫助之情者，亦同。」、「幫助犯之處罰，得按正犯之
    刑減輕之」，比較修正前、後關於幫助犯之規定，修正前之
    刑法並未較不利於被告，依刑法第2 條第1 項規定，應適用
    行為時即修正前之刑法第30條規定。
  (二)刑法第339 條第1 項詐欺取財罪，法定刑得科或併科1,000
    元以下罰金，依修正後刑法施行法增訂第1 條之1 ：「九十
    四年一月七日刑法修正施行後，刑法分則編所定罰金之貨幣
    單位為新臺幣，九十四年一月七日刑法修正時，刑法分則編
    未修正之條文定有罰金者，自九十四年一月七日刑法修正施
    行後，就其所定數額提高為三十倍，但七十二年六月二十六
    日至九十四年一月七日新增或修正之條文，就其所定數額提
    高為三倍。」，及刑法第33條第5 款修正為：「主刑之種類
    如下：五、罰金：新臺幣一千元以上，以百元計算之」等規
    定觀之，依修正後之法律，刑法第339 條第1 項詐欺取財罪
    所得科處之罰金刑最高為新臺幣30,000元，最低為新臺幣1,
    000 元，然依被告行為時之刑罰法律，即罰金罰鍰提高標準
    條例第1 條前段規定之提高倍數10倍及修正前刑法第33條第
    5 款規定之罰金最低額1 元計算，則刑法第339 條第1 項之
    詐欺取財罪所得科處之罰金最高為銀元10,000元，最低額為
    銀元10元，若換算為新臺幣，最高額與新法同為新臺幣30,0
    00元，最低額則僅為新臺幣30元。比較上述修正前、後之刑
    罰法律，應以修正前之刑法第33條第5 款之規定較有利於被
    告。
  (三)被告行為後刑法關於累犯之規定雖經修正，惟本件被告無論
    依修正前或修正後之刑法第47條規定，均應論以累犯，並依
    法加重其刑，此部分尚無新法或舊法較有利於被告之問題。
四、按「連續幫助」與「幫助連續」為不同之犯罪態樣，如基於
    概括犯意，多次幫助他人犯罪，為連續幫助，該幫助者有多
    次犯罪行為；如以一幫助行為，幫助他人連續犯罪，則為幫
    助連續，就幫助犯而言，僅有一次犯罪行為（最高法院87年
    度台上字第3865號判決參照），是本件詐欺取財之正犯雖有
    多次詐欺取財之行為，然就被告而言，僅有一次幫助犯罪行
    為，自不得論以連續幫助犯。查自稱「阿文」之成年男子與
    打電話予被害人乙○○、丙○○、戊○○、己○之詐欺集團
    成員等人組成之詐騙集團，共同基於意圖為自己不法所有之
    犯意聯絡，以上述方式為詐術，使被害人乙○○等4 人陷於
    錯誤，匯入上述款項至被告所有之前揭帳戶內，該詐欺集團
    所為，係犯刑法第339 條第1項 之共同詐欺取財罪。被告僅
    參與提供金融機關帳戶予他人供詐欺取財使用，並無證據證
    明其有參與詐欺取財之行為，或有與本件詐欺取財之詐騙之
    人有詐欺之犯意聯絡，是被告基於幫助之意思，參與詐欺取
    財構成要件以外之行為，為幫助犯。核被告所為，係犯刑法
    第339 條第1 項之幫助共同連續詐欺取財罪。檢察官雖未就
    詐欺集團詐騙被害人乙○○、丙○○、戊○○等3 人之犯行
    聲請簡易判決處刑，惟此部分與前揭有罪部分（詐騙己○之
    犯行）具有連續犯之關係，為聲請簡易判決處刑效力所及，
    本院自應併予審理，併此敘明。被告曾因妨害自由案件，經
    臺灣彰化地方法院於93年2 月17日以91年度訴字第1127號判
    處有期徒刑5 月，上訴臺灣高等法院臺中分院後撤回確定，
    甫於同年93年8 月10日易科罰金執行完畢，有卷附臺灣高等
    法院被告前案紀錄表可佐，其於前案有期徒刑執行完畢後5
    年內再犯本件有期徒刑以上之罪，為累犯，應依修正前刑法
    第47條規定加重其刑。被告幫助他人犯前開詐欺取財罪，爰
    依修正前刑法第30條第2 項之規定，按正犯之刑減輕之，並
    依規定先加後減之。爰審酌被告任意將所有上述存摺、提款
    卡及密碼借予綽號「阿文」之成年男子，使不法詐騙集團成
    員轉帳使用，且其所提供帳戶非惟幫助詐騙者遂行詐財目的
    ，同時使詐欺者得以隱匿其真實身分，減少遭查獲之風險，
    愈使其肆無忌憚，加深犯罪之猖獗，及其犯後坦承犯行之態
    度等一切情狀，量處如主文所示之刑，並諭知易科罰金之折
    算標準（被告行為時，關於易科罰金折算標準，依舊罰金罰
    鍰提高標準條例第2 條前段及現行法規所定貨幣單位折算新
    臺幣條例第2 條之規定，就其原定數額提高為100 倍折算1
    日，即以銀元300 元折算1 日，經折算新臺幣後，應以新臺
    幣900 元折算為1 日；而依修正後刑法第41條第1 項前段規
    定：「犯最重本刑為5 年以下有期徒刑以下之刑之罪，而受
    6 個月以下有期徒刑或拘役之宣告者，得以新臺幣一千元、
    二千元或三千元折算一日，易科罰金。」，經比較修正前後
    之易科罰金折算標準，以舊法之規定，較有利於被告）。
據上論斷，應依刑事訴訟法第299 條第1 項前段，刑法第2 條第
1 項前段、第339 條第1 項，修正前刑法第30條第1 項前段、第
2 項、第41條第1 項前段、第47條，罰金罰鍰提高標準條例第1
條前段、修正前罰金罰鍰提高標準條例第2 條，現行法規所定貨
幣單位折算新臺幣條例第2 條，判決如主文。
中    華    民    國    95    年    12    月    25    日
                  刑事第三庭  審判長  法  官  唐光義
                                      法  官  郭妙俐
                                      法  官  楊萬益
以上正本證明與原本無異。
如不服本判決，應於收受送達後10日內向本院提出上訴書狀（應
附繕本）。
                                      書記官  李國敬
中    華    民    國    95    年    12    月    25    日
附錄論罪科刑罰條：
中華民國刑法第339條
（普通詐欺罪）
意圖為自己或第三人不法之所有，以詐術使人將本人或第三人之
物交付者，處5 年以下有期徒刑、拘役或科或併科1 千元以下罰
金。
以前項方法得財產上不法之利益或使第三人得之者，亦同。
前二項之未遂犯罰之


司法院資訊處製作；財團法人民間司法改革基金會備份。
